臺灣新竹地方法院民事裁定　　　　　　 93年度重訴字第127號
原　　　告　聯亞生技開發股份有限公司
法定代理人　王長怡
訴訟代理人　任秀妍律師
被　　　告　甲○○
被　　　告　盛昌生技醫藥股份有限公司
法定代理人　洪惠滿
共　　　同
訴訟代理人　李林盛律師
　　　　　　王彩又律師
　　　　　　李明仙律師
被　　　告　乙○○
訴訟代理人　謝協昌律師
上列當事人間損害賠償事件，本院裁定如下：
    主      文
本件移送台灣台北地方法院。
    理      由
一、按訴之全部或一部，法院認為無管轄權者，依原告聲請或依
    職權以裁定移送於其管轄法院。民事訴訟法第28條第1項定
    有明文。又共同訴訟中一人之行為，有利益於共同訴訴人者
    ，其效力及於全體；不利益者，則對於全體不生效力，民事
    訴法第56條第1項第1款亦有明文，是連帶債務人為共同被告
    時，其非基於個人原因之抗辯，應有民事訴訟法第56條之適
    用；而所謂共同訴訟人中一人之行為，有利益於共同訴訟人
    或不利益於共同訴訟人，係指於行為當時就形式上觀之，有
    利或不利於共同訴訟人而言，最高法院52年台上字第1930號
    判例參照。再民事訴訟之土地管轄，各國立法例，皆採「以
    原就被」原則，蓋被告係居於被訴之地位，應以被告與法院
    管轄區域之關係為標準定其管轄法院，始為合理。如以原告
    與法院管轄區域之關係為標準定其管轄法院，在被告之住居
    所距管轄法院甚為遙遠之場合，常使被告疲於奔命，遑論原
    告之訴是否合法或有理由，尚有待法院之調查審理！為防止
    原告濫訴，並保護被告之利益，故原則上以被告與法院管轄
    區域之關係，為決定管轄法院之標準，僅例外有其他特別審
    判籍之規定（見吳明軒著中國民事訴訟法上冊第35頁、第36
    頁）。從而，民事訴訟法中管轄權之規定，係為被告之利益
    而設，故連帶債務人為共同被告時，倘其中一人抗辯受訴法
    院無管轄權，就形式上觀察，即係有利於共同訴訟人全體，
    其抗辯之效力自及於全體共同訴訟人；若為共同被告之連帶
    債務人中一人，不抗辯法院無管轄權，而為本案之言詞辯論
    時，因此共同訴訟人不抗辯無管轄權而應訴之訴訟行為，將
    使原無管轄權之法院成為有管轄權之法院（民事訴訟法第25
    條），對其餘同為被告之共同訴訟人而言，該訴訟行為影響
    渠等原於訴訟法中管轄劃分規定所應受保護之利益（如該法
    院可能距其餘共同被告之住居所地甚為遙遠），是從形式上
    觀察，對其餘共同訴訟人顯不利益，自應對全體共同訴訟人
    不生效力。
二、本件原告主張被告相互勾串通謀，並共同詐欺原告於民國89
    年8、9月間與被告盛昌生技醫藥股份有限公司（以下簡稱盛
    昌公司）簽訂技術作契約書、新MAGALDRATE產品技術合作契
    約書及銷售權協議書等三份契約書，致使原告受有重大損害
    ，爰依共同侵權行為、不當得利等法律關係，請求被告連帶
    負損害賠償責任等語。惟查，本件被告甲○○之住所地係在
    桃園縣桃園市○○路656號21樓之4、被告乙○○之住所地係
    在台北市○○區○○路一段24號6樓、而被告盛昌公司之營
    業所則係設在台北市○○區○○路一段24號2樓，此有被告
    甲○○、乙○○之法務部戶役政連結作業系統查詢表、被告
    盛昌公司之公司登記資料、公司營業登記資料公示查詢資料
    等附卷可稽，是以，被告甲○○、乙○○之住所地或被告盛
    昌公司之營業所在地均非屬本院轄區；再查，原告係主張被
    告間勾串通謀，共同詐欺原告簽立前開三份契約書，而依前
    開三份契約書所載，原告與被告盛昌公司簽訂前開契約時，
    原告之營業所係設在台北市○○路○段460號14樓之1，被告
    盛昌公司之營業所則係設在台北市○○○路○段170巷25號1
    樓，再觀之系爭三份契約書均係約定以台灣台北地方法院為
    管轄法院，此有前開三份契約書在卷可憑，足見系爭三份契
    約書之訂約地均是在台北市，亦足認原告所主張之侵權行為
    地即係在台北市，自亦非屬本院轄區。準此，依民事訴訟法
    第1條1項、第2條第2項、第15條第1項、第20條之規定，本
    院均無管轄權，本件自應由共同管轄法院即台灣台北地方法
    院管轄。
三、至被告甲○○及被告盛昌公司雖於本院審理中均未為管轄權
    之抗辯，並為本案之言詞辯論，惟被告乙○○已於到場審理
    時，即行為無管轄權之抗辯，並聲請移轉管轄（見本院94年
    7月28日言詞辯論筆錄及94年8月2日移轉管轄聲請狀）。按
    原告向無管轄之法院起訴，全體共同被告本均有提出抗辯之
    權，本件被告甲○○、盛昌公司雖均未行使此項權利，進而
    為本案言詞辯論，惟形式上觀察顯然影響其他被告所應享有
    之管轄利益，自屬對其他共同訴訟人不利益之行為，揆諸首
    揭法文及說明，被告甲○○及盛昌公司之應訴行為，應認對
    全體共同訴訟人不生效力，從而，本院並不因此而成為有管
    轄權之法院，至另一被告乙○○既已為無管轄權之抗辯並聲
    請移轉管轄，此就形式上觀察，其訴訟行為係對共同訴訟人
    全體有利，則其所為無管轄權之抗辯及聲請，自對全體被告
    均生效力。是本件原告向無管轄權之本院起訴，顯係違誤，
    應依職權將本件移送於該管轄法院。
四、依民事訴訟法第28條第1項，裁定如主文。
中　　華　　民　　國　　94　　年　　9 　　月　　26　　日
                  民事第一庭    法　官　高敏俐
以上正本係照原本作成。
如對本裁定抗告，須於裁定送達後10日內向本院提出抗告狀。
                                書記官　洪木志
中　　華　　民　　國　　94　　年　　9 　　月　　26　　日
